【裁判字號】    97,訴,316
【裁判日期】    970925
【裁判案由】    國家賠償
【裁判全文】
臺中高等行政法院裁定
                                       97年度訴字第316號
原      告  甲○○
            乙○○
            丙○○
            丁○○
            戊○○○
            己○○
            庚○○
            辛○○
            壬○○○
被      告  南投縣政府
代  表  人  癸○○
上列當事人間因國家賠償事件，原告提起行政訴訟，本院裁定如
下：
    主  文
本件移送台灣南投地方法院。
    理  由
一、按「公法上之爭議，除法律別有規定外，得依本法提起行政
    訴訟」、「行政法院認其無受理訴訟權限者，應依職權以裁
    定將訴訟移送至有受理訴訟權限之管轄法院。數法院有管轄
    權而原告有指定者，移送至指定之法院。」行政訴訟法第2
    條、第12條之2第2項分別定有明文。又國家賠償法所定損害
    賠償之訴依同法第12條規定，除依該法規定外，適用民事訴
    訟法之規定，是國家賠償法上損害賠償之訴，非行政法院之
    權限，應循民事訴訟程序請求救濟。
二、本件原告起訴聲明請求被告賠償新臺幣（下同）360萬元，
    其主張略以：
    (一)九二一大地震後，被告事先未做好鄉鎮都市計畫藍圖規畫
      ，即將中寮鄉永平都市更新六單元方案之房屋更新事宜，
      交由更新會規畫都市更新事業計畫，而後將計畫書送至縣
      政府都市更新審議委員會審議，前末倒置作業、失職，造
      成原告權益損害。
    (二)原告於91年9月6日發現坐落於中寮鄉鄉○○段498之52、5
      4、55、61、81、85等六筆土地，歷年來都以「建」地目
      繳納地價稅，然因計畫書調查所有權人土地時作業疏忽，
      將鄉○○段498之54、55、81、85等地號土地遺漏，未納
      入都市更新方案商業區範圍內，向南投縣政府陳情，被告
      以府城都字第09101567910號函予更新會將陳情人意見納
      入更新規畫書，以維護土地所有人之權益，被告承辦人沒
      追蹤陳情人案件，更新會是否有作補救措施，將陳情案件
      納入商業範圍規畫書中，造成審議委員會於審核中，陰錯
      陽差將建地目劃定為農業區土地，審核作業更失職之處，
      鄉○○段498之81地號土地是由498之52地號土地移載39平
      方公尺，本來連在一塊之土地，其次鄉○○段498之85地
      號土地18.99平方公尺被分配在永平路街道上。
    (三)被告不但更新方案審議過程失職，更新方案南面五米道路
      並非縣政府計畫道路，縣政府並無此闢路預算，更違背行
      政院921 重建會南面五米道路737萬元補助款原意，將鄉
      ○○段498 之81地號39平方公尺建地土地強制徵收52.7平
      方公尺為道路用地，不但浪費納稅人的錢，更影圖利更新
      會官商勾結之嫌。
    (四)鄉○○段498之54地號為38平方公尺，之55地號土地為241
      平方公尺，之81地號為39平方公尺，之85地號為18.99平
      方公尺，共為336.99平方公尺，如以每平方公尺720元被
      徵收價格計算為242,632.8元，以不動產評鑑地價格為準
      則為每平方公尺為12,100元，計算為4,077, 579元，商業
      區建地和農業區土地兩者相差3,834,941元，然都市更新
      後土地價市值計算，原告損害權益應不止此數值。由台中
      高等行政法院裁定書（96年渡訴字第239號），都市更新
      方案規畫書藍圖不良、不周全，被告為主管機關草率作業
      、監督不周，審議委員會審議失職，造成原告權益損害，
      依國家賠償法規定，請求被告應賠償原告參百陸拾萬元。
三、經查本件原告係依國家賠償法之規定提起損害賠償，應向地
    方法院提起民事訴訟，由民事法院審判，此部分非屬本院權
    限，揆諸前揭規定及說明，將本件移送至有受理訴訟權限之
    管轄法院台灣南投地方法院。
四、依行政訴訟法第12條之2第2項前段，裁定如主文。
中    華    民    國    97    年    9    月    25     日
                臺中高等行政法院第三庭
                          審判長法  官  王  茂  修
                                法  官  林  金  本
                                法  官  莊  金  昌
以上正本證明與原本無異。
如不服本裁定，應於裁定送達後10日內以書狀敘明理由，經本院
向最高行政法院提起抗告（須依對造人數附具繕本）。
中    華    民    國    97    年    9    月     26    日
                                書記官  林  昱  妏


司法院資訊處製作；財團法人民間司法改革基金會備份。
